【裁判字號】    90,台上,7077
【裁判日期】    901115
【裁判案由】    違反槍砲彈藥刀械管制條例
【裁判全文】
最高法院刑事判決                                九十年度台上字第七○七七號
    上  訴  人  甲○○
    選任辯護人  陳鄭權律師
右上訴人因違反槍砲彈藥刀械管制條例案件，不服台灣高等法院中華民國八十八年九
月十五日第二審判決（八十八年度上訴字第一五六○號，起訴案號：台灣桃園地方法
院檢察署八十七年度偵字第一二二一○號），提起上訴，本院判決如左：
    主  文
原判決撤銷，發回台灣高等法院。
    理  由
本件原判決撤銷第一審科刑判決，改判仍論處上訴人甲○○未經許可，持有可發射子
彈具有殺傷力之改造玩具手槍，累犯罪刑，並應於刑之執行完畢或赦免後，令入勞動
場所強制工作三年，扣案改造玩具手槍一支沒收，固非無見。惟查：（一）刑事訴訟
法第九十五條第一款規定，訊問被告應先告知犯罪嫌疑及所犯所有罪名。罪名經告知
後，認為應變更者，應再告知。本件檢察官起訴上訴人犯民國八十六年十一月二十四
日修正後槍砲彈藥刀械管制條例第十條第一項之未經許可，擅自改造其他可發射金屬
或子彈具有殺傷力之槍枝（按起訴書載為改造模型槍）罪嫌，原審撤銷第一審判決，
變更起訴法條，改依同條例第十一條第四項之未經許可，持有可發射子彈具有殺傷力
之改造玩具手槍罪論處，惟未依上述規定於調查或審判程序中告知上訴人將有變更罪
名之情事，使其有充分辯論之機會，自欠允洽。（二）槍砲彈藥刀械管制條例第十九
條第一項固規定犯該條例第七條、第八條、第十條、第十一條、第十二條第一項至第
三項、第十三條第一項至第三項之罪，經判處有期徒刑者，應於刑之執行完畢或赦免
後，令入勞動場所強制工作，其期間為三年。但按保安處分係對受處分人將來之危險
性所為拘束其身體、自由等之處置，以達教化與治療之目的，為刑罰之補充制度。本
諸法治國家保障人權之原理及刑法之保護作用，其法律規定之內容，應受比例原則之
規範，使保安處分之宣告，與行為人所為行為之嚴重性、行為人所表現之危險性，及
對於行為人未來行為之期待性相當。司法院大法官會議於八十七年十二月十八日著成
釋字第四七一號解釋，即明示犯該條例第十九條第一項所列舉之罪，若依個案情節符
合比例原則，應適用該條例規定宣告保安處分。因之，自該解釋公布之後，凡在槍砲
彈藥刀械管制條例八十六年十一月二十四日修正公布後，犯該條例第十九條第一項所
列舉之罪，應按個案情節符合比例原則部分，適用該條例宣告保安處分；至不符合部
分而應宣告保安處分者，則仍應由法院斟酌刑法第九十條第一項規定之要件，依職權
為之。本件依原判決認定之事實，上訴人於八十六年十月底在台北市萬華區西門町獅
子林大樓某商店內購得玩具手槍一支，竟更換為土造金屬槍管，改造為機械性能良好
，可擊發適用子彈而具有殺傷力之玩具手槍，並未經許可持有至八十七年八月十二日
，始為警查獲，同時尚查得上訴人所有不具殺傷力之玩具手槍一支、玩具金屬空彈殼
十一顆、玩具槍用底火片、底火帽八十個及鋼珠一百二十八顆，如果無訛，則上訴人
僅持有該具殺傷力之改造玩具手槍一支，此外未持有具殺傷力之適用子彈或火藥，亦
無以該槍犯案之任何事證，情節似非重大，且原判決已諭知沒收該扣案改造玩具手槍
，亦無流入市面之可能，則依其犯罪情節，是否符合比例原則而有依該條例宣告保安
處分，予以預防矯治之必要，即堪研酌。原判決以上訴人之行為，嚴重危害生命、身
體及財產之安全，無法確保其後必不流入人手，而有嚴重危及社會安全事件發生之可
能性，依槍砲彈藥刀械管制條例第十九條第一項規定宣告保安處分，所持理由與卷證
資料不相契合，自嫌失當。以上或係上訴意旨所指摘，或為本院得依職權調查之事項
，應認原判決有撤銷發回更審之原因。
據上論結，應依刑事訴訟法第三百九十七條、第四百零一條，判決如主文。
中      華      民      國     九十     年     十一     月     十五     日
                              最高法院刑事第三庭
                                  審判長法官  陳  錫  奎
                                        法官  洪  清  江
                                        法官  李  伯  道
                                        法官  呂  丹  玉
                                        法官  惠  光  霞
      右正本證明與原本無異
                                              書  記  官
中      華      民      國     九十     年     十一     月    二十一    日


司法院資訊處製作；財團法人民間司法改革基金會備份。
